臺灣臺南地方法院交通事件裁定　　　　100年度交聲字第866號
原處分機關　交通部公路總局嘉義區監理所臺南監理站
異議人即
受處分人　　陳國輝
上列異議人即受處分人因違反道路交通管理處罰條例案件，對於
交通部公路總局嘉義區監理所臺南監理站民國97年6月23日所為
之裁決處分（處分案號：嘉監南字第裁74-M00000000號）聲明異
議，本院裁定如下：
    主    文
異議駁回。
    理    由
一、原處分意旨略以：異議人即受處分人陳國輝（下稱異議人）
    於民國96年10月9日23時許，無駕駛執照駕駛車牌號碼ZVA-4
    70號輕型機車，行經臺南縣永康市○○路317巷口前車道時
    ，經臺南縣警察局交通警察隊警員攔查，並對其實施酒精濃
    度測試，測得其呼氣中所含酒精濃度為每公升0.96毫克，因
    超過規定標準遂予以製單舉發，嗣經原處分機關交通部公路
    總局嘉義區監理所臺南監理站以其違規事證明確，依道路交
    通管理處罰條例第21條第1項第1款、第35條第1項第1款、第
    67條第6項、第24條第1項第2款（原處分漏載第67條第6項、
    第24條第1項第2款）及違反道路交通管理事件統一裁罰基準
    表之規定，裁處異議人罰鍰新臺幣（下同）9,600元（無照
    駕駛部分）、45,000元（酒駕部分），合計54,600元，駕駛
    執照禁考1年，並施以道安講習等語。
二、異議意旨略以：異議人酒駕經判服勞役50小時，是否能抵罰
    鍰，為此聲明異議，請求撤銷原處分等語。
三、按受處分人，不服道路交通管理處罰條例第8條主管機關所
    為之處罰，得於接到裁決書之翌日起20日內，向管轄地方法
    院聲明異議；又依上開規定聲明異議之期間，自裁決送達之
    翌日起算，並得依法扣除在途期間；另交通法庭認聲明異議
    不合法律上之程式或其異議權已經喪失者，應以裁定駁回之
    ，道路交通管理處罰條例第87條第1項、道路交通事件處理
    辦法第11條、第17條前段分別定有明文。再按處理違反道路
    交通管理事件，有關文書送達之程序，依行政程序法之規定
    ，違反道路交通管理事件統一裁罰基準及處理細則第5條定
    有明文。而依行政程序法第68條第1項、第74條第1項、第2
    項規定：送達由行政機關自行或交由郵政機關送達；送達不
    能依前2條規定為之者，得將文書寄存送達地之地方自治或
    警察機關，並作送達通知書2份，1份黏貼於應受送達人住居
    所、事務所、營業所或其就業處所門首，另1份交由鄰居轉
    交或置於該送達處所信箱或其他適當位置，以為送達；前項
    情形，由郵政機關為送達者，得將文書寄存於送達地之郵政
    機關。至於受送達人實際於何時受領該送達文書，均與合法
    送達之效力不生影響。
四、經查：異議人就原處分機關97年6月23日所為之裁決處分（
    處分案號：嘉監南字第裁74-M00000000號）聲明異議，惟上
    開裁決書已按異議人之住所地「臺南縣永康市○○街53巷39
    號」掛號郵寄，因未獲會晤應受送達人，亦無受領文書之同
    居人、受雇人或應送達處所接收郵件人員，上開裁決書乃依
    行政程序法第74條第2項規定為寄存送達，並於97年6月26日
    寄存於送達地之郵政機關「永康郵局」，此有異議人之戶籍
    資料查詢結果及原處分機關送達證書在卷可稽，依前揭說明
    ，該送達程序並無違誤，依法已生合法送達之效力。又道路
    交通事件處理辦法第11條（原道路交通案件處理辦法第12條
    ）規定交通案件聲明異議之在途期間，當事人非居住於處罰
    機關所在之鄉、鎮、市（包括縣轄市、省轄市及院轄市），
    但居住於受理聲明異議案件法院之管轄區域者，依本標準第
    2條第1款中之「地方法院在途期間」欄所載日數，扣除在途
    期間，法院訴訟當事人在途期間標準第4條第1項第2款亦有
    明文，而異議人之住所地係在臺南縣永康市，與處罰機關所
    在之臺南市不同，惟係居住於本院之管轄區域，依前揭說明
    ，得扣除之在途期間為2日。然異議人遲至100年11月28日始
    具狀提出聲明異議，有聲明異議狀上所蓋之本院收狀章戳附
    卷可憑，是本件異議人異議顯已逾越法定聲明異議不變期間
    ，其聲明異議自不合法律上程式，且無從補正，核諸前揭說
    明，自應將異議人之異議駁回。
五、至原處分機關所為裁決，雖因異議人逾期聲明異議而形式上
    確定，而行政處分形式上確定後，若有違法之情形，受處分
    人應如何救濟一節，揆諸行政程序法第117條前段及第128條
    第1項分別規定：「違法行政處分於法定救濟期間經過後，
    原處分機關得依職權為全部或一部之撤銷；其上級機關，亦
    得為之。」、「行政處分於法定救濟期間經過後，具有下列
    各款情形之一者，相對人或利害關係人得向行政機關申請撤
    銷、廢止或變更之。但相對人或利害關係人因重大過失而未
    能在行政程式或救濟程式中主張其事由者，不在此限：一、
    具有持續效力之行政處分所依據之事實事後發生有利於相對
    人或利害關係人之變更者。二、發生新事實或發現新證據者
    ，但以如經斟酌可受較有利益之處分者為限。三、其他具有
    相當於行政訴訟法所定再審事由且足以影響行政處分者。」
    ，顯見行政處分（包含行政秩序罰）於經法定救濟期間後，
    倘有上開情形，行政機關仍得予以撤銷、廢止或變更，但須
    由原處分機關或其上級機關依職權，或由行政處分之相對人
    或利害關係人向行政機關申請撤銷、廢止或變更，始為適法
    。經查，異議人上開酒駕行為，業經檢察官依刑事訴訟法第
    253條之2第1項第5款規定為緩起訴處分，並命異議人向指定
    之公益團體、地方自治團體或社區提供50小時之義務勞務，
    而異議人亦於97年10月6日履行上開緩起訴處分之負擔完畢
    ，且該緩起訴於97年12月6日期滿未經撤銷，此有異議人之
    前案紀錄表1份在卷可參。揆諸前開規定，本件原處分機關
    如認其前述「酒駕部分」罰鍰之處罰，已因上開緩起訴處分
    之確定而有違法之處時，則仍可依職權撤銷該違法之處罰，
    或是基於受處分人之申請而加以撤銷，是異議人宜於接獲本
    裁定後儘速攜帶相關資料至原處分機關辦理，併此敘明。
六、據上論斷，應依道路交通管理處罰條例第87條第2項、道路
    交通事件處理辦法第17條，裁定如主文。
中    華    民    國   100    年    12    月    28    日
                      交通法庭  法  官  林福來
以上正本證明與原本無異。
如不服本裁定，應於收受送達後5日內向本院提出抗告狀。（應
附繕本）
                                書記官  李淑惠
中    華    民    國   101    年    1     月    2     日